【裁判字號】    99,易,641
【裁判日期】    990414
【裁判案由】    詐欺
【裁判全文】
臺灣高雄地方法院刑事判決               99年度易字第641號
公  訴  人  臺灣高雄地方法院檢察署檢察官
被      告  丙○○
上列被告因詐欺案件，經檢察官提起公訴（99年度偵緝字第760
號），被告於準備程序就被訴事實為認罪之陳述，經告知其簡式
審判程序之旨，並聽取當事人之意見後，本院合議庭裁定改由受
命法官行簡式審判程序，判決如下：
    主    文
丙○○幫助犯詐欺取財罪，累犯，處有期徒刑肆月，如易科罰金
，以新臺幣壹仟元折算壹日。
    事    實
一、丙○○前於民國（下同）92年間因竊盜案件，經臺灣屏東地
    方法院以92年度屏簡字第244 號判決判處有期徒刑5 月確定
    ，於93年4 月7 日入監執行，並於93年9 月6 日期滿執行完
    畢。詎仍不知悔改，其得預見社會上不法份子為遂行犯罪同
    時掩飾渠等不法行徑，避免執法人員追查，經常使用人頭電
    話，竟仍基於縱使有人利用其所申請使用之電話號碼作為詐
    欺取財之犯罪工具，亦不違背其本意之幫助犯意，於97年7
    月16日在高雄縣鳳山市區某處填寫行動電話門號0000000000
    申請書，連同其國民身分證影本、健保卡影本，均交予綽號
    「阿福」之不詳姓名年籍成年男子（下稱「阿福」），由「
    阿福」持向威寶電信股份有限公司（下稱威寶電信）申辦上
    開門號，嗣「阿福」與其所屬之詐欺集團取得前開門號後，
    即於97年8 月13日上午撥打不詳電話，向甲○○佯稱為臺中
    水湳郵局職員，及有人假冒甲○○名義申辦郵局帳戶使用，
    且甲○○名下大眾銀行帳戶已遭凍結，為避免甲○○之帳戶
    再遭冒用，需將其財產進行管收，並提供檢察官之行動電話
    門號0000000000供甲○○查證云云，使甲○○因而陷於錯誤
    ，於同（13）日15時20分許，在臺北市中正區○○○路與汀
    州路口，將新臺幣（下同）50萬元交予假冒為地檢署人員之
    詐欺集團份子。嗣甲○○向員警查證，始知受騙，因此報警
    處理，而查獲上情。
二、案經甲○○告訴由台北市政府警察局中正第二分局移送臺灣
    台北地方法院檢察署呈請台灣高等法院檢察署核轉台灣高雄
    地方法院檢察署檢察官偵查起訴。
    理    由
一、按本件被告所犯為死刑、無期徒刑、最輕本刑為3 年以上有
    期徒刑或高等法院管轄第一審案件以外之罪，其於準備程序
    中就被訴事實為有罪之陳述，經告知其簡式審判程序之旨，
    並聽取當事人之意見後，本院合議庭認無不得或不宜適用簡
    式審判程序之處，依刑事訴訟法第273 條之1 第1 項、第28
    4 條之1 規定，裁定由受命法官獨任行簡式審判程序。
二、上揭犯罪事實，業據被告於檢察官偵訊及本院審理中坦承不
    諱（參偵緝760 卷第26、27頁），與證人即被害人甲○○於
    警詢之證述，參核相符（參北偵22486 卷第5 至7 頁），並
    有偽造「台灣台北地方法院收據」、「台中地方法院檢察署
    監管科」、「台中地方法院行政凍結管收資產命令」、「台
    灣台中地方法院檢察署刑事傳票」、內政部警政署反詐欺諮
    詢專線記錄表、門號0000000000通聯調閱查詢單、威寶電信
    98 年9月22日威克字第09092202函附門號0000000000行動電
    話服務申請書、身分證健保卡黏貼聯、暢打專案同意書（新
    申裝）等資料各1 份在卷可稽（參北偵22486 卷第9 至14頁
    ，偵24453 卷第7 至10頁），參核相符。足認被告上開自白
    ，與卷內積極事證相符，堪予採信。是被告確有幫助詐欺取
    財之犯行，事證明確，洵堪認定，應依法論科。
三、按刑法上之幫助犯，係指以幫助之意思，對於正犯資以助力
    ，而未參與實施犯罪之行為者而言。被告提供上開帳戶予詐
    欺集團成員為實施詐欺取財之工具，其單純提供帳戶予人使
    用行為，究與向被害人施行詐術有別，且亦無證據證明被告
    有參與詐欺取財犯行之構成要件行為，是被告所為僅屬對於
    詐欺集團成員遂行詐欺取財犯行資以助力而已。本件核被告
    所為，係刑法第339 條第1 項之詐欺取財罪之幫助犯。被告
    有事實欄受論罪科刑及執行之前科，並於93年9 月6 日有期
    徒刑執行完畢，有台灣高等法院被告前案紀錄表在卷足參，
    ，其於5 年以內，故意再犯本件法定刑有期徒刑以上之罪，
    構成累犯，應予加重其刑。再被告本件為幫助犯，所犯情節
    較正犯為輕，依刑法第30條第2 項規定，減輕其刑；且其刑
    有加重、減輕事由，先加後減之。爰審酌被告未善加保管行
    動電話門號，致該門號供詐欺集團成員使用，不僅助長犯罪
    風氣，亦造成被害人受害非輕，復屬累犯，固有不該；惟念
    其於犯後坦承犯行，已表悔悟，態度尚可，且查無犯罪所得
    ，暨其犯罪之動機、目的、手段等一切情狀，量處如主文所
    示之刑，並諭知如易科罰金之折算標準，以資懲儆。
據上論結，應依刑事訴訟法第273 條之1 第1 項、第284 條之1
、第299 條第1 項前段，刑法第30條、第339 條第1 項、第47條
第1 項、第41條第1 項前段，刑法施行法第1 條之1 ，判決如主
文。
本案經檢察官乙○○到庭執行職務
中    華    民    國    99    年    4     月    14    日
                  刑事第二庭  法  官  李昆南
以上正本證明與原本無異。
如不服本判決應於收受送達後10日內向本院提出上訴書狀，並應
敘述具體理由；如未敘述上訴理由者，應於上訴期間屆滿後20日
內向本院補提理由書（均須按他造當事人之人數附繕本）「切勿
逕送上級法院」。
中    華    民    國    99    年    4     月    15    日
                              書記官  莊永利
附錄本判決論罪之法條：
刑法第339 條第1 項（普通詐欺罪）
意圖為自己或第三人不法之所有，以詐術使人將本人或第三人之
物交付者，處5 年以下有期徒刑、拘役或科或併科1 千元以下罰
金。

司法院資訊處製作；財團法人民間司法改革基金會備份。
